臺灣新北地方法院行政訴訟判決　　　　　110年度簡字第122號
　　　　　　　　　　　　　 110年11月15日辯論終結
原　　　告　吳夢麟　
被　　　告　新北市政府環境保護局

代　表　人　程大維　
訴訟代理人　鄭宇軒　
　　　　　　施振隆　
　　　　　　唐珒淳　
上列當事人間因廢棄物清理法事件，原告不服新北市政府中華民
國110年8月2日新北府訴決字第1101046878號（案號：000000000
0號）訴願決定，提起行政訴訟（原處分案號：110年4月30日新
北環稽字第00-000-000000號），本院判決如下：
    主  文
原告之訴駁回。
訴訟費用由原告負擔。
    事實及理由
壹、程序事項：
    本件因屬原告不服被告所為裁處罰鍰共新臺幣（下同）12,
    00元之處分而涉訟，是本件爭訟之罰鍰數額在40萬元以下，
    依行政訴訟法第229條第2項第2款之規定，應適用簡易訴訟
    程序。
貳、實體方面：
一、爭訟事實概要：                          
    緣被告所屬新北市板橋區清潔隊稽查人員於民國109 年6 月
    9 日13時48分許，在新北市○○區○○○路0 段0 巷00號前
    執行環境衛生巡查工作時，查獲原告將售屋廣告看板（下稱
    系爭廣告物）置放於上址之陽台地面上，屬新北市政府公告
    之污染環境行為，已違反廢棄物清理法第27條第11款及新北
    市政府108 年6 月14日新北府環維字第1081073506號公告等
    規定，被告遂以109 年12月7 日新北環衛板字第1092378609
    號函請原告陳述意見，嗣原告陳述意見後，經被告審認原告
    前揭違章屬實，乃依廢棄物清理法第50條第3 款及違反廢棄
    物清理法罰鍰額度裁罰準則第2 條第1 項第1 款附表一項次
    13之規定，以110 年4 月30日新北環稽字第00-000-000000
    號執行違反廢棄物清理法案件裁處書（下稱原處分），裁處
    原告罰鍰1,200 元。原告不服，提起訴願亦遭決定駁回，遂
    向本院提起行政訴訟。
二、原告起訴主張及聲明：
㈠、主張要旨：
⑴、本人從事房地不動產經紀業，將本人售屋生財工具之三角看
    板置放於本人所有位於新北市○○區○○○路0 段0 巷00號
    權利範圍登記為供自用之附屬建物的「陽台」上，卻遭被告
    沒收本人售屋之生財工具三角看板，並製開原處分予以裁罰
    。
⑵、惟本人乃從事不動產經紀業，裁處書上所示之檢舉三角看板
    照片，係本人堆放的生財工具，且所置放的地點亦非屬公共
    設施騎樓或馬路區域，此放置區域為本人建物所有權狀登載
    之權利範圍登記為供自用之附屬建物的「陽台」上，並非新
    北市政府公告所稱污染環境行為之交通工具或公共設施，敬
    請貴院詳查事實真相，撤銷原處分並將本人生財工具歸還本
    人。
㈡、聲明：⑴訴願決定及原處分均撤銷；⑵訴訟費用由被告負擔
    。
三、被告答辯及聲明：
㈠、答辯要旨：
⑴、按廢棄物清理法第1 條揭示其立法目的為「有效清除、處理
    廢棄物，改善環境衛生，維護國民健康」，而廢棄物清理法
    第27條第11款規定係授權主管機關就指定清除區域內禁止之
    該法第27條所列舉10款行為外，另為補充其他污染環境行為
    之公告，則主管機關得據此發布公告禁止之行為。被告前以
    99年12月27日北環衛字第0990125026號公告：「主旨：基於
    環境衛生需要，公告本市所轄之行政區域為廢棄物清理法所
    稱之指定清除地區。」又，該法所稱污染環境行為之構成要
    件，並不以棄置廢棄物為限，為維護市容景觀良好環境之公
    益目的，建物之外圍亦被課予一定之維持義務，自同法第3
    款、第10款規定應可推知，故倘有其他有礙環境衛生與國民
    健康之行為亦屬之，合先敘明。
⑵、新北市取締違規廣告物政策已行之有年，新北市政府於100
    年1 月10日以北府環衛字第0990127059號公告，復於108 年
    6 月14日以新北府環維字第1081073506號公告再次重申，於
    指定清除地區內將廣告物置放於地面，屬污染環境行為。本
    案係被告於109 年6 月9 日13時許執行環境衛生巡查工作時
    ，明確拍攝到原告將系爭廣告物（售屋廣告看板）置放於地
    面，即屬前揭法令公告之污染環境行為，被告按上揭法規據
    以處分，並無不合。
⑶、原告陳稱係將生財工具放置於自有建物之附屬建物（陽台）
    上云云，惟查原告陳稱之生財工具（即系爭廣告物）上所揭
    示之資訊為其他地點之售屋廣告資訊，非屬該址因遷居、變
    遷營業、自屋出租等而放置廣告物之情形（參行政院環境保
    護署98 年7月29日環署廢字第0980062645號函釋及102 年10
    月8 日環署廢字第1020080016號函釋意旨，詳見行政訴訟卷
    宗第33至34 頁 ）；又按上揭新北市政府公告事項二之污染
    環境行為，並不以將廣告物放置於停滯之交通工具及公共設
    施為限，其他有礙環境衛生或市容景觀之地點亦屬之。查系
    爭廣告物放置之地點係位於可供公眾通行之巷道旁一覽得見
    之，有影響市容觀瞻之情事，亦非上揭新北市政府公告事項
    三規定之例外情形，故經被告認定屬污染環境行為。原告陳
    稱將廣告物放置於自有建物之地面上即無違反本法令公告規
    定，應屬對法規意旨及法令執行之誤解，孰難執為對其有利
    之依據。被告考量原告應受責難程度，於原告並無其他法定
    得予輕減或免責之事由，或依法可選擇先行勸導或告誡之裁
    量權限下，依廢棄物清理法第50條第3 款暨違反廢棄物清理
    法罰鍰額度裁罰準則第2 條第1 項第1 款附表一項次13規定
    ，裁處原告1,200 元罰鍰，於法並無不合，建請維持原處分
    。
㈡、聲明：⑴駁回原告之訴；⑵訴訟費用由原告負擔。
四、爭點事項：
㈠、原告所置放地點，是否非屬公告管制範圍，是否為新北市政
    府公告所稱污染環境行為？
㈡、原告將售屋廣告看板置放於供自用之附屬建物的「陽台」地
    面上，是否違反廢棄物清理法第50條第3款規定？
五、本院之判斷：
㈠、上揭爭訟事實概要，除爭點事項外，為原告所不爭執，並有
    新北市政府110年8月2日新北府訴決字第1101046878號函附
    訴願決定書（案號：0000000000)（見本院卷第59-64頁）、
    新北市政府環境保護局110年4月30日新北環稽字第00-000-0
    00000號裁處書、108年6月14日新北府環維字第1081073506
    號新北市政府公告、原告建物所有權狀、新北市板橋地政事
    務所建物測量成果圖、新北市政府環境保護局110年4月30日
    新北環稽字第00-000-000000號裁處書送達證書、新北市政
    府環境保護局109年12月7日新北環衛板字第1092378609號
    通知陳述意見函送達證書、原告109年12月14日陳述意見書
    、新北市政府環境保護局109年6月9日編號第04E00000000號
    稽查紀錄、109年6月9日稽查現場照片、原告（吳夢麟）戶
    籍資料、行政院環境保護署98年7月29日環署廢字第0980062
    645號函釋、行政院環境保護署102年10月8日環署廢字第102
    0080016號函釋（見本院卷第74-92頁）等資料在卷足參，此
    事實應堪予認定。
㈡、本件應適用之相關法令：
⑴、廢棄物清理法第4條規定：「本法所稱主管機關：在中央為
    行政院環境保護署；在直轄市為直轄市政府；在縣（市）為
    縣（市）政府。」，又依新北市政府109年2月14日新北府環
    秘字第1090218367號公告：「主旨：本府關於……廢棄物清
    理法……所定主管機關權限，劃分予本府環境保護局執行…
     …。」準此，被告為有權限之機關。
⑵、廢棄物清理法第27條第11款規定：「在指定清除地區內嚴禁
    有下列行為：……十一、其他經主管機關公告之污染環境行
    為。」。
⑶、廢棄物清理法第50條第3款規定：「有下列情形之一者，處
    新臺幣一千二百元以上六千元以下罰鍰。經限期改善，屆期
    仍未完成改善者，按日連續處罰：三、為第二十七條各款行
    為之一。」。
⑷、違反廢棄物清理法罰鍰額度裁罰準則第2條第1項規定：「違
    反本法者，罰鍰額度除依下列規定裁處外，……：一、行為
    人違反本法義務規定之行為涉及一般廢棄物者，適用附表一
    。……」
    附表一規定：
┌─┬───┬───┬───┬────┬────┬────────┬──┬───────┐
│項│  裁罰│  違反│裁罰  │裁罰    │污染程度│  污染特性(B）  │危害│應處罰鍰計算方│
│次│  事實│  條文│依據  │範圍    │（A)    │                │程度│式(新臺幣）   │
│  │      │      │      │        │        │                │（C)│              │
├─┼───┼───┼───┼────┼────┼────────┼──┼───────┤
│十│為第2 │第27條│第50條│處新臺幣│其他經主│㈠自本次違反本法│C=1-│6,000元≧(    │
│三│7條各 │各款  │第3款 │1，200元│管機關公│之日(含)回溯前一│2   │AxBxCx1,200元 │
│  │款行為│      │      │以上    │告之污染│年內，未曾違反相│    │）≧1,200元   │
│  │之一  │      │      │6,000 元│環境行  │同條款規定者，  │    │              │
│  │      │      │      │以下罰鍰│為，    │B=1㈡自本次違反 │    │              │
│  │      │      │      │        │A=1～4  │本法之日(含)回溯│    │              │
│  │      │      │      │        │        │前一年內，曾違反│    │              │
│  │      │      │      │        │        │相同條款規定未經│    │              │
│  │      │      │      │        │        │撤銷之裁罰累積次│    │              │
│  │      │      │      │        │        │數，每增加I次，B│    │              │
│  │      │      │      │        │        │每次增加1(累積違│    │              │
│  │      │      │      │        │        │反1次，B=2;累積 │    │              │
│  │      │      │      │        │        │違反2次，B=3，依│    │              │
│  │      │      │      │        │        │此類推。）      │    │              │
├─┴───┴───┴───┴────┼────┼────────┼──┼───────┤
│                                    │A=1     │B=1             │C=1 │1x1x1x1,200   │
│      裁處金額計算(元）             │        │                │    │ =1,200       │
├──────────────────┼────┴────────┴──┴───────┤
│      罰鍰計算總計(元）             │                1,200 元                        │
└──────────────────┴────────────────────────┘
 
⑸、新北市政府108年6月14日新北府環維字第1081073506號公告
    事項：「一、本公告所稱廣告物，係指用於廣告用途之...
    看板及紙張。二、本公告所稱污染環境行為，係於指定清除
    地區內將廣告物懸掛、黏貼、釘定、夾附、綑綁或放置於地
    面、道路、人行道、騎樓、樹木、圍籬、圍牆、欄杆、門牌
    、水電瓦斯計量設施、對講機、消防器材、信箱外框、門框
    、門縫、門把、門首、屋簷、雨遮、冷氣機、舊衣回收箱、
    停滯之交通工具及公共設施，有礙環境衛生整潔者。……。
    三、符合下列情形之一且廣告物無髒污或破損之情形者，非
    屬前項之污染環境行為：㈠公司行號將商業活動訊息之廣
    告物，懸掛、黏貼、釘定、夾附、綑綁或置放於營業場所門
    首、騎樓、圍籬或圍牆。㈡在建築物或空地舉辨活動，將活
    動宣傳廣告物，懸掛、黏貼、釘定、夾附、綑綁或置放於活
    動場地範圍。㈢依其他法令規定之廣告行為。」
㈢、廢棄物清理法第27條第11款規定係授權主管機關就指定清除
    區域內禁止之該法第27條所列舉10款行為外，另為補充其他
    污染環境行為之公告，則主管機關得據此發布公告禁止之行
    為。被告前以99年12月27日北環衛字第0990125026號公告：
   「主旨：基於環境衛生需要，公告本市所轄之行政區域為廢棄
    物清理法所稱之指定清除地區。」又該法所稱污染環境行為
    之構成要件，並不以棄置廢棄物為限，為維護市容景觀良好環
    境之公益目的，建物之外圍亦被課予一定之維持義務，自同法
    第3款、第10款規定應可推知，故倘有其他有礙環境衛生與國
    民健康之行為亦屬之。
㈣、新北市為取締違規廣告物政策於108年6月14日以新北府環維
    字第1081073506號公告訂定「新北市指定清除地區內污染環
    境行為」，公告事項二「所稱污染環境行為，係於指定清除
    地區內將廣告物懸掛、、、、放置於地面，屬污染環境行為
    。」本案係被告於109年6月9日13時許執行環境衛生巡查工
    作時，明確拍攝到原告將系爭廣告物（售屋廣告看板）置放
    於地面，即屬前揭法令公告之污染環境行為，被告按上揭法
    規據以處分，並無不合。
㈤、原告行政訴訟主張意旨略以：「將本人售屋生財工具之三角
    看板，置放於本人所有供自用之附屬建物的「陽台」上，三
    角看板係本人堆放的生財工具，且所置放的地點，非屬公共
    設施騎樓或馬路區域，並非新北市政府公告所稱污染環境行
    為之交通工具或公共設施，請求撤銷原處分」等語置辯，惟
    查：
⑴、所謂「廣告物」，狹義上是一種市場行銷行為，用於勸說使
    人閱聽，通常以引發產品或服務購買，即商業廣告。依稽查
    時現場原告所置放三角看板內容記載略以：「捷運電廈、板
    橋國小三樓、房屋總價、坪數、格局、位置」等資訊，用於
    勸說使人閱聽，以引發產品或服務購買，顯係廣告物品，原
    告陳稱係生財工具，以原告自稱係從事房屋仲介業，以其立
    場是生財工具，依一般人認知即係買賣房屋廣告無誤，是以
    原告所稱係生財工具，亦是所謂「廣告物」無誤。
⑵、查新北市○○區○○○路0段0巷00號前陽台，係原告所有之
    附屬建物，此有新北市板橋地政事務所建物所有權狀及建物
    測量成果圖在卷可參（見本院卷第77-78頁），此事實應堪
    予認定。按上揭108年6月14日新北市政府公告事項二之污染
    環境行為，並不以將廣告物放置於停滯之交通工具及公共設
    施為限，其他有礙環境衛生或市容景觀之地點亦屬之。是以
    原告所稱放置地點在其所有附屬建物之陽台，並不影響上開
    公告事項之污染環境行為成立。再依上開公告事項三規定：
    因公司行號將商業活動訊息之廣告物懸掛、、、或置放於營
    業場所門首、騎樓，或在建築物或空地舉辨活動，將活動宣
    傳廣告物，懸掛、、、或置放於活動場地範圍等不構成污染
    環境行為或依102年10月8日環署廢字第1020080016號行政院
    環境保護署函示「民眾於自售土地圍籬外側張貼自售土地或
    委託仲介業者出售土地而張貼廣告物，在私人領域張貼廣告
    物，應可比照本署82年2月26日環署廢字第07871號函釋略以
    ：「人民因遷居在自己原住門首張貼啟事，商店行業因變遷
    營業或自屋出租，在原告或自宅門首張貼啟事等，應不予罰
    」外。本件原告陳稱之生財工具（即系爭廣告物）上所揭示
    之資訊為其他地點之售屋廣告資訊，非屬該址因遷居、變遷
    營業、自屋出租等而放置廣告物之情形（參行政院環境保護
    署98年7月29日環署廢字第0980062645號函釋及102年10月8
    日環署廢字第1020080016號函釋意旨），且系爭廣告物放置
    之地點係位於可供公眾通行之巷道旁一覽得見之（見本院卷
    第89頁），有影響市容觀瞻之情事，亦非上揭新北市政府公
    告事項三規定之例外情形，故經被告認定屬污染環境行為。
㈥、綜上所述，原告起訴所為主張均核無足採，是被告認原告前
    揭時、地有違反廢棄物清理法第27條第11款及新北市政府10
    8年6月14日新北府環維字第1081073506號公告規定，考量原
    告應受責難程度，於原告並無其他法定得予輕減或免責之事
    由，或依法可選擇先行勸導或告誡之裁量權限下，依廢棄物
    清理法第50條第3款暨違反廢棄物清理法罰鍰額度裁罰準則
    第2條第1項第1款附表一項次13規定，裁處原告新臺幣1,200
    元整罰鍰，於法並無不合。揆諸前開規定及論述，其認事用
    法，均無違誤，訴願決定遞予以維持，亦無不合，是原告訴
    請撤銷訴願決定及原處分為無理由，應予駁回，訴訟費用由
    原告負擔。
六、本件判決基礎已臻明確，兩造其餘之攻擊防禦方法及訴訟資
    料經本院斟酌後，核與判決不生影響，無一一論述之必要，
    附此敘明。
七、依行政訴訟法第 236 條、第 195 條第１項後段、第 98 條
    第 1 項前段，判決如主文。
中    華    民    國   110    年    12    月    6     日
                  行政訴訟庭  法  官  陳伯厚
上為正本係照原本作成。
如不服本判決，應於判決送達後20日內，向本院提出上訴狀並表
明上訴理由（原判決所違背之法令及其具體內容或依訴訟資料可
認為原判決有違背法令之具體事實），其未載明上訴理由者，應
於提出上訴後20日內向本院補提理由書（上訴狀及上訴理由書均
須按他造人數附繕本，如未按期補提上訴理由書，則逕予駁回上
訴），並繳納上訴費新臺幣3,000 元。
                              書記官  陳柔吟
中    華    民    國   110    年    12    月    6     日